【裁判字號】    99,訴,126
【裁判日期】    990615
【裁判案由】    貪污治罪條例
【裁判全文】
臺灣彰化地方法院刑事判決               99年度訴字第126號
公  訴  人  臺灣彰化地方法院檢察署檢察官
被      告  甲○○
指定辯護人  本院公設辯護人乙○○
被      告  丙○○
選任辯護人  陳銘傑律師
            黃鼎鈞律師
上列被告等因違反貪污治罪條例案件，經檢察官提起公訴（98年
度偵字第6916號），本院判決如下：
    主  文
甲○○共同依據法令從事於公務之人員對於非主管之事務，明知
違背法令，利用職權機會圖自己不法利益，因而獲得利益，累犯
，處有期徒刑貳年捌月，褫奪公權貳年。扣案之犯罪所得財物新
臺幣壹萬元連帶沒收。
丙○○共同依據法令從事於公務之人員對於非主管之事務，明知
違背法令，利用職權機會圖自己不法利益，因而獲得利益，處有
期徒刑壹年捌月。緩刑伍年，緩刑期間付保護管束，並應於緩刑
期間，向臺灣彰化地方法院檢察署檢察官指定之公益團體、地方
自治團體或社區，提供貳佰肆拾小時之義務勞動，並應參加法治
教育貳場次。褫奪公權貳年。扣案之犯罪所得財物新臺幣壹萬元
連帶沒收。
    事  實
一、甲○○前於民國95年間因竊盜及搶奪案件，經臺灣桃園地方
    法院以95年度訴字485 號判決分別判處有期徒刑3 月、6 月
    ，並定應執行有期徒刑8 月確定（第1 案）；又於95年間因
    詐欺案件，經臺灣臺中地方法院以95年度易字第2152號判決
    判處有期徒刑3 月確定（第2 案）；再於95年間因竊盜案件
    ，經臺灣桃園地方法院以95年度訴字第1751號判決判處有期
    徒刑4 月確定（第3 案）；復於95年間因違反替代役實施條
    例案件，經臺灣桃園地方法院以95年度桃簡字第3235號判決
    判處有期徒刑3 月確定（第4 案），嗣前開4 案因符合中華
    民國96年罪犯減刑條例規定，經臺灣臺中地方法院以96年度
    聲減字第359 號裁定減其宣告刑二分之一及就第1 案至第3
    案定其應執行刑為有期徒刑7 月又15日確定，經與第4 案接
    續執行，甫於96年8月13日縮短刑期執行完畢出監。
二、甲○○於97年10月6 日起、丙○○於98年1 月5 日起分派至
    臺灣彰化監獄（下稱彰化監獄）服替代役，類別為社會治安
    類之警察役（甲○○於97年8 月12日入伍，98年7 月27日服
    役期滿；丙○○於97年11月15日入伍，98年11月10日退伍）
    （依替代役實施條例第4 條第1 項、替代役實施條例施行細
    則第3 條第1 款第1 點：擔任矯正機關警衛之輔助勤務等）
    ，甲○○負責彰化監獄中控室、丙○○負責車輛駕駛等輔助
    性勤務工作，為依法令從事於公務之人員；許智鈞、李家祥
    則係彰化監獄之受刑人。緣甲○○雖未負責違禁物品之查禁
    及管制，但明知MP5 影音播放器（起訴書誤載為MP4 ）係監
    獄查禁之違禁品，依規定不得代受刑人夾帶遞送，然因缺錢
    花用，竟於98年6 月間某日，利用受刑人許智鈞至中控室修
    理儀器之機會，私下慫恿許智鈞購買可播放色情影片之MP5
    影音播放器，並應允為許智鈞夾帶至監獄內，許智鈞起先並
    未答應，然因甲○○積將上情告知丙○○後，甲○○及丙○
    ○竟基於圖自己不法利益之犯意聯絡，由丙○○再次至戒護
    區內確認受刑人許智鈞是否願意購買MP5 影音播放器，許智
    鈞因監獄生活枯燥而應允，除同意以新臺幣（下同）1 萬元
    之代價購買實際售價僅有1700元（起訴書誤載為2000元）之
    MP5 影音播放器1 臺，並要求甲○○、丙○○須灌錄色情影
    片至MP5 影音播放器中，許智鈞之付款方式則由丙○○向不
    知情之另一替代役男林佑銓商借其中華郵政股份有限公司大
    安郵局（下稱大安郵局）帳號00000000000000號帳戶，謊稱
    有朋友欲以匯款方式還款，使林佑銓不疑有他而同意出借帳
    戶，嗣丙○○復持自己所有之行動電話交予許智鈞撥打聯繫
    友人林侃賢，請林侃賢將1 萬元匯入林佑銓上開帳戶內，迨
    至98年6 月26日，丙○○向林佑銓確認該帳戶確有匯入1 萬
    元後，隨即請林佑銓領出1 萬元，丙○○取得該款項後，於
    放假時至位於彰化縣員林鎮○○路之「順發3C大賣場」以17
    00元購買MP5 影音播放器1 臺，並將該MP5 影音播放器（含
    傳輸線1 條）夾帶至彰化監獄洗衣部交付予受刑人李家祥轉
    交許智鈞。丙○○購買MP5 影音播放器後剩餘之8300元，則
    由丙○○實際分得4000元、由甲○○實際分得4300元（甲○
    ○雖實際僅取得現金3000元，然丙○○係先扣除甲○○所積
    欠之300 元債務，並應甲○○之要求而清償1000元予另一替
    代役男丁○○後，始實際交付現金3000元予甲○○）。
三、嗣甲○○因取用另一替代役男曾世豪所有之MP4 影音播放器
    未歸還，經曾世豪向監獄管理人員反映後，獄方懷疑甲○○
    可能擅自夾帶影音播放器予監獄內受刑人，經詢問相關受刑
    人後始循線查知上情。丙○○並於98年10月13日於檢察官偵
    訊時，自白上開犯行，並於本院審理時與甲○○共同自動繳
    交全部所得財物1 萬元。
四、案經臺灣彰化監獄移送臺灣彰化地方法院檢察署檢察官偵查
    起訴。
    理  由
一、證據能力部分：
（一）按被告以外之人於審判外之言詞或書面陳述，除法律有規
      定者外，不得作為證據，刑事訴訟法第159 條第1 項固定
      有明文。然被告以外之人於審判外之陳述，雖不符同法第
      159 條之1 至第159 條之4 規定，而經當事人於審判程式
      同意作為證據，法院審酌該言詞陳述或書面陳述作成時之
      情況，認為適當者，亦得為證據；又當事人、代理人或辯
      護人於法院調查證據時，知有第159 條第1 項不得為證據
      之情形，而未於言詞辯論終結前聲明異議者，視為有前項
      之同意，同法第159 條之5 亦分別定有明文。查證人林佑
      銓、許智鈞、李家祥於接受臺灣彰化監獄訪談時所為之所
      為之證述，固屬被告以外之人於審判外之陳述，然檢察官
      、被告及辯護人於本院審理時均不爭執上開證據之證據能
      力，且迄於本案言詞辯論終結前亦未聲明異議，本院審酌
      上開陳述作成時之情況未有違法取證或其他瑕疵，認為以
      之作為證據應屬適當，揆諸前開規定，認前揭證據資料具
      有證據能力（臺灣高等法院臺中分院97年度上更（一）字
      第227 號、98年度上更（一）字第127 號判決意旨參照）
      。
（二）按被告以外之人於偵查中向檢察官所為陳述，除顯有不可
      信之情況者外，得為證據，同法第159 條之1 第2 項定有
      明文。偵查中對被告以外之人（包括證人、鑑定人、告訴
      人、被害人及共同被告等）所為之偵查筆錄，或被告以外
      之人向檢察官所提之書面陳述，性質上均屬傳聞證據。惟
      現階段刑事訴訟法規定檢察官代表國家偵查犯罪、實施公
      訴，依法其有訊問被告、證人及鑑定人之權，證人、鑑定
      人且須具結，而實務運作時，檢察官偵查中向被告以外之
      人所取得之陳述，原則上均能遵守法律規定，不致違法取
      供，其可信度極高，職是，被告以外之人前於偵查中已具
      結而為證述，除反對該項供述得具有證據能力之一方，已
      釋明「顯有不可信之情況」之理由外，不宜以該證人未能
      於偵訊中接受他造之反對詰問為由，即遽指該證人於偵查
      中之陳述不具證據能力。本件證人即共同被告丙○○、證
      人許智鈞、李家祥於偵訊中陳述時，業經檢察官諭令具結
      ，其證詞之憑信性已獲擔保，又無其他證據足認該等陳述
      有何顯不可信之情事，依前開說明，本院認證人丙○○、
      許智鈞、李家祥上開於偵查中具結後之證言自應具有證據
      能力。
（三）本院下列所引用之書證（即大安郵局帳號00000000000000
      帳戶郵政存簿儲金簿及該儲金簿交易明細表影本），與本
      案事實具有關聯性，且查無事證足認有違背法定程式或經
      偽造、變造所取得，具有可信性，況檢察官、被告及辯護
      人對該書證之證據能力均不爭執，且經本院審理時提示，
      均已表示沒有意見，於言詞辯論終結前亦未為聲明異議，
      依刑事訴訟法第159 條之5 規定，堪認均有證據能力。
（四）扣案之MP5 影音播放器1 臺，係以物件之存在及其呈現之
      狀態為證據資料，性質上屬物證而非供述證據，並無傳聞
      法則之適用，且該扣案物並非違法扣得，且與本案具有關
      聯性，自有證據能力。
貳、實體方面：
一、訊據被告甲○○、丙○○對渠等於彰化監獄服替代役期間，
    共同向受刑人許智鈞收取1 萬元，而由被告丙○○購買MP5
    影音播放器並夾帶該MP5 影音播放器進入彰化監獄交付予受
    刑人許智鈞，嗣並由被告甲○○、丙○○分得4300元、4000
    元等情均坦承不諱，核與證人林佑銓於臺灣彰化監獄訪談時
    、證人許智鈞、李家祥於臺灣彰化監獄訪談時及檢察官偵訊
    中、證人丁○○於本院審理時所為之證述情節大致相符（偵
    卷第9 頁至第10頁、第12頁至第15頁、第33頁至第37頁、本
    院卷第129 頁反面至第130 頁），復有證人林佑銓之大安郵
    局帳戶郵政存簿儲金簿及交易明細表影本各1 份附卷可稽（
    偵卷第11頁），並有MP5 影音播放器1 臺扣案為憑，堪認被
    告2人之自白確均與事實相符。
二、被告丙○○、甲○○於本院審理時雖均否認證人許智鈞於洽
    談夾帶系爭MP5 影音播放器時曾要求灌錄色情影片，然被告
    丙○○於檢察官偵訊時供稱：「（問：MP4 是否受刑人有要
    求灌錄色情影片？）一開始有，但後來我交給他的時候並沒
    有灌錄色情影片」等語（偵卷第34頁）；被告甲○○於接受
    彰化監獄訪談時亦供稱：該收容人於6 月中旬詢問是否可以
    幫忙運送違禁品MP4 ，並談及MP4 需灌錄色情片等語（偵卷
    第7 頁），核與證人許智均於偵訊中證稱：「（問：你是否
    有要求MP4 灌錄色情片？）我有要求」等語（偵卷第36頁）
    相符，則證人許智鈞與被告丙○○、甲○○洽談夾帶MP5 影
    音播放器時，確曾要求灌錄色情影片一節，亦堪認定。
三、依彰化監獄99年2 月22日彰監總字第0990001016號函復本院
    所附之「法務部所屬監獄、少年輔育院、技能訓練所、看守
    所、少年觀護所查禁違品項目表」（下稱法務部所屬監獄查
    禁違品項目表），其中錄音機、非純用乾電池之收音機和電
    視機、電線、充電器及其他電器用品等物為影響機關安全及
    戒護管理之物品，均屬違禁物品（本院卷第26頁至第27頁）
    ；而新進替代役男至彰化監獄報到當日，彰化監獄均安排警
    備隊副隊長宣導替代役男生活管理及服勤注意事項，且彰化
    監獄並訂有「臺灣彰化監獄替代役役男服勤管理實施計畫」
    及「臺灣彰化監獄替代役役男生活管理及服勤注意事項」，
    亦有彰化監獄98年9 月18日彰監戒字第0986300048號函附卷
    足憑（偵卷第18頁至第23頁），被告甲○○、丙○○既分別
    於97年10月6 日、98年1 月5 日奉派至彰化監獄服替代役，
    類別為社會治安類之警察役，對於MP5 影音播放器屬於監所
    違禁及管制物品，監所管理人員不得代受刑人夾帶、遞送，
    或用以收取不當報酬等規定，自是知之甚詳，況被告2 人於
    本院審理中均自承知悉MP5 影音播放器屬監獄合作社所未販
    賣之違禁物品（本院卷第132 頁反面），則本件被告2 人均
    明知私下替受刑人夾帶MP5 影音播放器，係違背法令行為，
    堪以認定。
四、被告甲○○之辯護人辯護意旨雖以：依法務部所屬監獄查禁
    違品項目表，並未提到影音播放器為違禁品，而該違品項目
    表雖列舉錄音機等其他電器物品屬管制物品，但其管制理由
    係為避免火災，扣案之影音播放器並無法擴張解釋為該項目
    表之違禁物品云云。惟查：
（一）按受刑人攜帶或由監外送入之財物，經檢查後，由監獄代
      為保管。受刑人之金錢及物品保管辦法，由法務部定之；
      對於受刑人，應斟酌保健上之必要，給與飲食、物品，並
      供用衣被及其他必需器具；送入之財物認為不適當，或送
      入人之姓名、居住不明，或為受刑人所拒絕收受者，應退
      回之；無法退回者，得經監務委員會之決議沒入或廢棄之
      ，經檢查發見私自持有之財物，由監務委員會決議沒入或
      廢棄之，監獄行刑法第69條第1 項、47條第1 項、第71條
      分別定有明文。而主管機關法務部在其職權範圍內，為執
      行上開法律，並依職權制訂頒佈法務部所屬監獄查禁違品
      項目表，且於該項目表中「影響管理機關安全及戒護管理
      之物品」類別中，明訂「錄音機、非純用乾電池之收音機
      和電視機、電線、充電器及其他電器用品」均屬影響管理
      機關安全及戒護管理之違禁物品。觀諸該查禁違品項目表
      ，係將「錄音機、非純用乾電池之收音機和電視機、電線
      、充電器」予以正面表列為查禁違品，並另概括明訂「其
      他電器用品」均為影響管理機關安全及戒護管理之查禁物
      品，亦即除「純用乾電池之收音機和電視」外，錄音機、
      電線、充電器及其餘電器用品均為查禁物。
（二）扣案之影音播放器為ERGOTECH廠牌，型號為UC608 之DIGI
      TAL MP5 PLAYER，且該MP5 影音播放器並無裝置乾電池之
      設備，然有USB 插槽等節，業經本院審理時勘驗屬實，有
      本院勘驗筆錄1 份在卷足稽（本院卷第130 頁反面）；參
      以被告丙○○於本院審理時供稱：伊去購買系爭MP5 播放
      器時，除MP5 播放器外，尚有耳機、傳輸線，系爭之MP5
      播放器是用USB 傳輸線插在電腦上充電的等語（本院卷第
      130 頁反面），則扣案之MP5 影音播放器為僅能使用傳輸
      線充電後使用之電器設備，應堪認定。則扣案之MP5 影音
      播放器既為「非純用乾電池之收音機和電視機」，則屬查
      禁項目表中所查禁之「其他電器用品」，況系爭MP5 影音
      播放器既需使用傳輸線充電，亦與法務部所屬監獄查禁違
      禁品項目表以私接電源、易引起走火及有礙戒護管理秩序
      為由而查禁「錄音機、非純用乾電池之收音機和電視機、
      電線、充電器」之意旨相符，並無任何法律命令不明確而
      有違刑罰明確性或擴張解釋之情形，辯護人上開所述，並
      不可採。
五、綜上所述，被告2 人明知不得違背法令，竟私下利用在執行
    勤務之機會，為受刑人夾帶監獄所查禁之MP5 影音播放器，
    因而直接圖自己不法之利益，因而獲得利益，本案事證明確
    ，被告2人之犯行，均堪認定。
參、論罪科刑：
一、按貪污治罪條例第2 條於95年5 月30日修正公布，並於同年
    7 月1 日施行。該條修正施行前之規定為：「依據法令從事
    公務之人員，犯本條例之罪者，依本條例處斷；其受公務機
    關委託承辦公務之人，犯本條例之罪者，亦同。」；修正施
    行後之規定為：「公務員犯本條例之罪者，依本條例處斷。
    」，其立法理由載明係配合刑法有關公務員定義規定之修正
    ，酌修該條條文。而刑法第10條第2 項規定：「稱公務員者
    ，謂下列人員：一、依法令服務於國家、地方自治團體所屬
    機關而具有法定職務權限，以及其他依法令從事於公共事務
    ，而具有法定職務權限者。二、受國家、地方自治團體所屬
    機關依法委託，從事與委託機關權限有關之公共事務者。」
    ，其中，第1 款前段係「身分公務員」，同款後段則為「授
    權公務員」，無論係「身分公務員」或「授權公務員」，祗
    要是具有法定職務權限之人，在從事公共事務範圍內之事項
    均屬之。而法定職務權限，其中所謂「法定」係指法律規定
    、法規命令、職權命令或職務命令等而言，自包括各機關組
    織法或條例、機關內部行政規則（例如組織規程、處務規程
    、業務管理及考核要點等）在內。又替代役實施條例第3 條
    前段係規定：「本條例所稱替代役，指役齡男子於需用機關
    擔任輔助性工作，履行政府公共事務或其他社會服務。」，
    同條例第4 條第1 項第1 款及替代役實施條例施行細則第3
    條第1 款第1 點：警察役包括擔任矯正機關警衛之輔助勤務
    等，是本件被告丙○○、甲○○於彰化監獄服替代役，依替
    代役實施條例第3 條、替代役實施條例施行細則第3 條第1
    項第1 款之規定，係由內政部役政署分派至彰化監獄，依其
    所服替代役類別（社會治安類之警察役）之法令規定，執行
    勤務，係依據法令從事公務之人員，並具有法定職務權限。
二、次按貪污治罪條例第4條第1項第5 款，公務員對於違背職務
    之行為，要求期約或收受賄賂罪，必須行賄人對於公務員關
    於違背職務之行為而行賄為成立要件，若非具有關於違背職
    務之對價關係不能構成本罪；又該罪所謂違背職務，係指依
    其職務範圍內，應為而不為，不應為而為，亦即須以該公務
    員有該項職責為其前題要件，若無此職責，自不成立該條款
    之罪名。經查：被告甲○○於彰化監獄服替代役時之職務為
    中控室勤務，被告丙○○則係擔任車輛駕駛助勤，均負有查
    禁違禁品之責任等情，固據彰化監獄於99年2 月9 日以彰監
    總字第0990001016號函復本院屬實，然證人即彰化監獄戒護
    科科員沈志達於本院審理時證稱：被告甲○○於彰化監獄服
    替代役時係負責該監獄之中控門勤務，然僅機械性地負責開
    、關中控門之助勤工作；被告丙○○於彰化監獄服替代役時
    之職務為車輛助勤，負責於車輛檢查站駕駛貨車進入戒護區
    或陪同貨車司機駕駛貨車進入戒護區，對於監獄管制物品攜
    入之查禁並非被告甲○○、丙○○之職責，亦非其主管事務
    ，之前彰化監獄之函覆只是因為被告丙○○執行駕駛助勤時
    如發現有違禁物品，需呈報正式管理人員，而被告甲○○於
    中控室如果看到違禁物，當然也要做查禁的動作等語（本院
    卷第128 頁至第129 頁）。則被告甲○○、丙○○於彰化監
    獄服替代役時，對於監獄管制物品攜入之查禁並非其職責，
    亦非其主管事務，則被告2 人替受刑人攜入管制物品，並藉
    以收取酬勞之行為，均係犯貪污治罪條例第6 條第1 項第5
    款之對於非主管之事務，明知違背法令，利用職權機會圖利
    罪。且被告2 人就上開犯行，有犯意聯絡及行為分擔，均為
    共同正犯。
三、被告甲○○有前揭刑案執行完畢之情形，此有臺灣高等法院
    被告前案紀錄表1 份在卷可按，被告甲○○受有期徒刑之執
    行完畢後，5 年內故意再犯本案法定本刑有期徒刑以上之罪
    ，為累犯，應依刑法第47條第1 項規定加重其刑。
四、按貪污治罪條例第8 條第2 項前段規定：「犯第四條至第六
    條之罪，在偵查中自白，如有所得並自動繳交全部所得財物
    者，減輕其刑」，旨在鼓勵犯罪行為人勇於自新，而限於偵
    查中已自白者，始有減輕其刑之適用，乃在防止證據滅失以
    兼顧證據保全。然犯罪所得財物之自動繳交，緩速與否，則
    與證據保全無涉。參諸立法過程資料，85年修正該條文時，
    增訂「如有所得並自動繳交全部所得財物者，減輕其刑」，
    並不以繳交與自白同在偵查中為必要。況偵查程序之終結，
    並未先行揭示或通知，被告難以預知偵查何時終結。而所謂
    「全部所得財物」，其數額或須至審判中方能確定。苟偵查
    中所繳數額較審判中認定所得短少，將因偵、審程序認定數
    額歧異，徒生爭議。是被告於偵查中自白，並於最後事實審
    言詞辯論終結前自動繳交全部所得財物者，即有貪污治罪條
    例第8 條第2 項前段減輕其刑之適用（最高法院99年第2 次
    刑事庭會議決議參照）。經查：
（一）被告丙○○於98年10月13日接受檢察官偵訊時，自白上開
      犯行，並於本院審理時與被告甲○○自動繳交全部所得財
      物1 萬元，有上開偵訊筆錄及繳費收據1 紙在卷為憑（偵
      卷第33頁至第35頁、本院卷第138 頁），揆諸上開見解，
      自應依貪污治罪條例第8 條第2 項之規定減輕其刑。
（二）被告甲○○於本院審理時雖繳回全部全部所得財物，然所
      謂在偵查中自白，係指依刑事訴訟法規定，在具犯罪偵查
      、證據蒐集等職權之檢察官、司法警察官、司法警察及其
      他有偵查職權之公務員訊問、調查中自白者而言（最高法
      院87年台上字第1257號、88年台非字第23號、90年台上字
      第5322號判決意旨參照）。監獄組織通則第7 條規定：「
      戒護科掌理下列事項：一、受刑人之戒護及監獄之戒備事
      項。二、門戶鎖鑰管理事項。三、管理員之訓練及勤務分
      配事項。四、武器、戒具、消防器、通訊器材及監察系統
      之使用、練習及保管事項。五、受刑人飲食、衣著、臥具
      、用品之分給、保管事項。六、衛生清潔事務之執行事項
      。七、受刑人之行為狀況考察事項。八、接見、發受書信
      及送入物品之處理事項。九、監舍、工場之查察及管理事
      項。一○、身體、物品之搜檢事項。一一、受刑人賞罰之
      執行事項。一二、受刑人解送及脫逃者追捕事項。一三、
      其他有關戒護事項。」，則監獄戒護科之職掌，並未包括
      犯罪之偵查。監獄戒護科職員既非有偵查訴追犯罪職權之
      公務員，則犯貪污罪者縱在監獄戒護科職員訪談中供述犯
      行，仍不得依貪污治罪條例第8 條第2 項前段之規定減輕
      其刑。本件被告甲○○於檢察官偵訊中經合法傳喚未到庭
      ，雖其於接受彰化監獄戒護科科員張吉忠訪談時自白本件
      犯行，然並非在具犯罪偵查、證據蒐集等職權之公務員訊
      問、調查中所為之自白，仍不得依貪污治罪條例第8 條第
      2 項前段規定減輕其刑。
五、又被告甲○○、丙○○上開犯行固屬違法，應予非難，惟其
    夾帶進監獄之MP5 影音播放器，核尚非至為嚴重之違禁物品
    ，是其所犯貪污治罪條例第6 條第1 項第5 款之罪，情節輕
    微，且所獲得之不法利益僅1 萬元而在5 萬元以下，均應依
    貪污治罪條例第12條第1 項之規定，減輕其刑，並就被告甲
    ○○部分應依法先加後減，被告丙○○部分依法遞減輕之。
六、爰審酌被告2 人至彰化監獄服替代役，本應盡忠職守，為國
    家服務，卻未能於監所服替代役期間謹守規範，竟受到金錢
    誘惑，以致觸犯重罪，惟念及渠等年輕識淺，身處監獄之複
    雜環境所遭受之不良影響，及犯後坦承犯行，顯有悔意，犯
    罪後態度良好等一切情狀，就被告2 人分別量處如主文所示
    之刑，並各依貪污治罪條例第17條及刑法第37條第2 項規定
    ，各宣告褫奪公權2 年。
七、末查，被告丙○○前未曾受有期徒刑以上刑之宣告，有臺灣
    高等法院被告前案紀錄表在卷可按，其經本案偵查、審判程
    序及刑之宣告，當知警惕而無再犯之虞，本院綜核各情，認
    為其所宣告之刑以暫不執行為適當，爰就被告丙○○部分併
    予宣告緩刑5 年，以啟自新。又本院斟酌被告丙○○因自制
    力欠佳而為本件犯行，為使被告丙○○能以義務勞動方式彌
    補其犯罪，並從中深切記取教訓，及為強化其法治觀念，使
    其於緩刑期內能深知警惕，避免其再度犯罪，爰併依刑法第
    74條第2 項第5 款、第8 款之規定，命被告丙○○應於緩刑
    期間，依臺灣彰化地方法院檢察署執行檢察官之命令，向指
    定之公益團體、地方自治團體或社區，提供240 小時之義務
    勞務，並應參加法治教育2 場，且依刑法第93條第1 項第2
    款之規定，諭知於緩刑期間付保護管束。
八、按共犯貪污所得財物採連帶沒收主義，不得分別諭知追繳沒
    收（最高法院83年度台上字第5225號判決）。本件被告甲○
    ○、丙○○犯罪所得財物1 萬元，業於本院審理中自動繳交
    ，有繳費收據1 紙在卷可稽（本院卷第138 頁），是自無須
    依貪污治罪條例第10條第1 項前段規定予以追繳，而扣案之
    犯罪所得財物1 萬元應依同條項後段予以宣告連帶沒收之。
    另扣案之MP5 影音播放器1 臺，業由被告丙○○交付予證人
    許智鈞，屬證人許智鈞所有之物，亦非刑法上之違禁物，爰
    不予宣告沒收之。
九、至被告甲○○之辯護人雖以：被告甲○○犯行輕微，請求再
    依刑法第59條規定酌減其刑云云。然按刑法第59條之酌量減
    輕其刑，必須犯罪另有特殊之原因與環境等等，在客觀上足
    以引起一般同情，認為即予宣告法定低度刑期尤嫌過重者，
    始有其適用（最高法院45年臺上字第1165號、51年臺上字第
    899 號判例意旨參照）。惟查：本件被告甲○○犯罪所生之
    危險或損害是否輕微，僅屬法定刑內科刑輕重之考量事由，
    而觀諸本件被告甲○○為圖私利而為本件犯行，破壞公務員
    之形象，有悖於社會之託付與期待，是難認依被告甲○○犯
    罪當時之情狀，在客觀上確有足以引起一般同情之情事，核
    與刑法第59條所定減刑之要件不符，自無援引而減輕其刑之
    餘地，併此敘明。
據上論斷，應依刑事訴訟法第299 條第1 項前段，貪污治罪條例
第6 條第1 項第5 款、第8條第2 項、第10條第1 項、第12條第1
項、第17條，刑法第11條、第28條、第47條第1 項、第74條第1
項第1 款、第2 項第5 款、第8 款、第37條第2 項、第93條第1
項第2 款，判決如主文。
本案經檢察官陳建佑到庭執行職務。
中    華    民    國    99    年    6     月    15    日
              刑事第二庭  審判長法  官  石馨文
                                法  官  羅永安
                                法  官  江彥儀
以上正本證明與原本無異。
如不服本判決應於收受判決後10日內向本院提出上訴書狀，並應
敘述具體理由；其未敘述上訴理由者，應於上訴期間屆滿後20日
內向本院補提理由書（均須按他造當事人之人數附繕本）「切勿
逕送上級法院」。
中    華    民    國    99    年    6     月    15    日
                                書記官  黃明慧
附錄本案論罪科刑法條全文：
貪污治罪條例第6條第1項第5款
有下列行為之一，處 5 年以上有期徒刑，得併科新臺幣 3 千萬
元以下罰金：
五、對於非主管或監督之事務，明知違背法律、法律授權之法規
    命令、職權命令、自治條例、自治規則、委辦規則或其他對
    多數不特定人民就一般事項所作對外發生法律效果之規定，
    利用職權機會或身分圖自己或其他私人不法利益，因而獲得
    利益者。

司法院資訊處製作；財團法人民間司法改革基金會備份。
